最高法院刑事判決　　　　　　一○○年度台上字第一九七五號
上　訴　人　張慶炳
選任辯護人　許巍騰律師
　　　　　　王振志律師
上列上訴人因違反兒童及少年性交易防制條例案件，不服台灣高
等法院中華民國九十八年十月十三日第二審判決（九十八年度上
訴字第二０七三號，起訴案號：台灣台北地方法院檢察署九十七
年度偵緝字第一八八八號），提起上訴，本院判決如下：
    主  文
上訴駁回。
    理  由
按刑事訴訟法第三百七十七條規定，上訴於第三審法院，非以判
決違背法令為理由，不得為之。是提起第三審上訴，應以原判決
違背法令為理由，係屬法定要件。如果上訴理由書狀並未依據卷
內訴訟資料，具體指摘原判決不適用何種法則或如何適用不當，
或所指摘原判決違法情事，顯與法律規定得為第三審上訴理由之
違法情形，不相適合時，均應認其上訴為違背法律上之程式，予
以駁回。本件上訴人張慶炳上訴意旨略稱：(一)原判決將證人Ａ女
、Ｂ女（真實姓名、年籍詳卷）於台北縣警察局少年警察隊之警
詢，誤認係於台北市警察局少年警察隊之警詢，顯有事實認定與
卷證不符之瑕疵。(二)依Ａ女、Ｂ女於法院之證詞，可知渠等警詢
筆錄之製作過程及內容有諸多可疑之處，如Ａ女、Ｂ女於警詢時
均不知彼此之代號、綽號，警員又未提示雙方照片以供指認，亦
非在本件大老爺俱樂部從事性交易而被警查獲，如何確認彼此所
述者係何人？而警員曾ＯＯ之證詞與Ｂ女證稱：警員並未提示照
片及年籍資料云云並不符合，顯不可採，足認Ａ女、Ｂ女警詢所
述係受警員誘導致失真。(三)Ａ女、Ｂ女於警詢時均未提及大老闆
俱樂部相關之人、事、物，Ａ女於偵訊中亦未能說出在大老闆俱
樂部上班未成年女服務生之綽號或手機資料，渠等證稱：在大老
闆俱樂部上班云云，自非無疑，且非無因此而於偵、審中延續之
不實之說詞。原判決逕採Ａ女、Ｂ女不實之證詞而為上訴人不利
之認定，有適用法則不當及判決理由矛盾之違法。(四)原判決認定
本件警員查獲Ａ女、Ｂ女之事實，與曾ＯＯ、Ａ女之證詞不符，
亦有認定事實與證據矛盾之違誤。(五)Ａ女、Ｂ女之警詢筆錄雖係
被告以外之人審判外陳述，依法應不具證據能力。然基於證據共
通原則，綜合渠等嗣後偵、審先後、彼此不實之處，亦非不得資
為有利上訴人論斷之基礎，否則難謂無判決適用法則不當之違失
。
(六)Ａ女、Ｂ女於民國九十七年四月十五日偵訊時，全程未經隔離
，檢察官又多所誘導，Ａ女為未成年人，亦非無迎合附和訊問者
之意思而回答，在場之Ｂ女則顯有與Ａ女配合而為陳述之可能，
其等之證詞受外界之干擾，顯不足採。(七)Ａ女、Ｂ女於偵查中指
認時，檢察官詢問Ａ女、Ｂ女：大老闆酒店負責人是否上訴人？
而使其等指認，顯有誘導、暗示情形，且其等嗣後之指述均受此
影響，應不具證據能力。上訴人於原審聲請勘驗九十七年十月三
日之訊問錄影，原審未為勘驗，亦未說明不予勘驗之理由，自有
應於審判期日調查之證據未予調查之違法。(八)Ａ女、Ｂ女證述其
二人如何逃學、逃家、何時至酒店工作、上班期間、上下班時間
、酒店經紀人、酒店所在、酒店是否查驗身分證、上訴人是否知
悉其二人年齡、酒店有無經營性交易、警方臨檢過程、酒店包廂
陳設、人員等，前後不一，相互矛盾，與事證不符，顯然違背經
驗法則且乏具體事證為佐證，不無將渠等在其他酒店上班之事實
錯置為在大老闆俱樂部上班之事實，自無足採。原判決缺乏補強
證據，遽予採信Ａ女、Ｂ女不實之證詞，自有違誤。(九)上訴人於
原審聲請傳喚大老闆俱樂部會計宋ＯＯ及綽號「阿志」之經記人
，並調閱九十六年二月十六日及三月一日之臨檢紀錄表所附在場
人員名冊，以證明大老闆俱樂部並未容留未滿十八歲之女服務生
，「阿志」之電話為0000000000號，不難調查，縱該電話聲請人
並非「阿志」其人，亦可經由聲請人查明之，原審未予傳訊，自
有應調查之證據未予調查之違誤。(十)原判決理由欄二、(三)謂洪Ｏ
Ｏ於該案偵查時供稱：上訴人係酒店股東云云（見台灣台北地方
法院檢察署九十七年度偵緝字第一八八八號卷第四五頁至第四六
頁）等情（見原判決第十頁）。惟查該偵查卷洪ＯＯ並未提及上
訴人係酒店股東等語，且第一審於另案九十七年度訴字第一七一
四號勘驗該偵查錄音內容，洪貴銓亦無上訴人係酒店股東之陳述
，有勘驗筆錄可稽，原判決理由與證據顯有矛盾各云云。
惟查，原判決依憑張慶炳不利於己之部分供述，證人Ａ女、Ｂ女
、洪ＯＯ、陳ＯＯ、曾ＯＯ之證詞，台北市政府警察局中山分局
中二所九十六年三月一日臨檢紀錄表、台北市政府警察局中山分
局九十八年五月十一日、同年七月一日函、現場照片等證據，資
以認定上訴人有原判決事實所記載之犯罪事實，因而撤銷第一審
之科刑判決，改判仍論上訴人以共同意圖營利而容留未滿十八歲
之人為性交易罪（處有期徒刑三年六月），已詳述其所依憑之證
據及認定之理由。對於上訴人辯稱：伊擔任大老闆俱樂部總務之
工作並不清楚小姐的年紀，管區警員不時來臨檢，均未查獲未滿
十八歲之女生，該俱樂部並無經營性交易之服務云云。經綜合調
查證據之結果，認係卸責之詞，不足採信，分別在判決理由內詳
予指駁，並說明其證據取捨及判斷之理由。且敘明：(1)上訴人係
「大老闆俱樂部」之負責人，洪ＯＯ則係該店幹部，Ａ女、Ｂ女
行為時均為未滿十八歲之女子，由經紀人「阿志」帶往大老闆俱
樂部應徵，任該店坐檯小姐，以每十分鐘約新台幣（下同）一百
四十元之代價，脫衣裸露至僅著丁字褲，並讓不特定酒客撫摸身
體，有時則撫摸男性酒客之性器官至射精（所得屬Ａ女、Ｂ女個
人），而從事猥褻行為，工作內容由綽號「阿詮」之幹部（即洪
ＯＯ）及經紀人告知，「阿詮」負責安排客人、帶小姐進去，酒
店先與經紀人「阿志」結帳，「阿志」再跟伊等結算等情，已經
Ａ女、Ｂ女於偵、審中證述在卷，相互一致；參酌洪貴銓於另案
偵查中供稱：伊至大老闆俱樂部上班，工作內容為安排小姐、接
待客人及讓客人挑選小姐，經紀人並非店內員工，女服務生的收
入，會計會算給經紀人，經紀人再跟女服務生計算等語，於警詢
陳稱：伊店內小姐有時需陪酒客飲酒、喊拳、唱歌等語，上訴人
於審理時亦供稱：伊每天要去巡邏包廂，會從包廂門口之小窗戶
，一間一間看有無雜亂等語，足認大老闆俱樂部確有經營性交易
之服務，上訴人應非不知Ａ女、Ｂ女係從事脫衣陪酒之性交易服
務，並與洪ＯＯ等人間有犯意聯絡及行為分擔，為共同正犯。(2)
Ａ女、Ｂ女自九十六年三月間離開大老闆俱樂部後，至九十六年
十二月警詢時、九十七年四月檢察官偵訊時及第一審九十八年一
月十六日審理時，時間相隔甚久，又受限於其等個人之觀察、理
解、記憶、表達能力等，難期就相關細節均能為一致之陳述，是
以其二人雖就至該店應徵過程、有無查驗身分證件及上訴人與其
他正犯等知悉其等年齡之經過等諸多細節，供述稍有差異，然無
礙於本件上訴人基本犯罪事實之認定，自仍得予以採信。(3)Ａ女
、Ｂ女在大老闆俱樂部上班時，如警方前來臨檢，店內幹部會指
示其等至後方逃生梯處躲避，經渠等一致供明在卷，亦足徵該店
幹部知悉二人並未滿十八歲，始有指示其等至該處躲藏之必要。
且中山分局員警於九十六年二月十六日、三月一日臨檢大老闆俱
樂部時，並未至該店後門逃生梯處查察，有該分局九十八年七月
一日北市警中分刑字第０九八三二四五一七００號函在卷，及陳
龍結（即中山分局中二派出所警員）於原審證述：九十六年二月
十六日至大老闆俱樂部臨檢時，係先由大門進入然後告知前來施
檢之理由，再做人員管控，逐一清查是否有逃犯、通緝之人在現
場，再看裡面有無不法情事，後來就製作臨檢表，當天沒有到後
門逃生梯看，因為逃生設備並非我們主管，如果沒有特別交辦的
話，不會去看等語可稽；至中山分局九十八年五月一日函雖謂：
臨檢員警有前往後門逃生梯查察云云，與其函附交辦單之記載及
上述證據不符，不足執為上訴人有利之認定。(4)上訴人聲請傳喚
大老闆俱樂部會計宋ＯＯ到庭，欲證明大老闆俱樂部未容留未滿
十八歲之少女任職一節，惟該證人係大老闆俱樂部員工，與上訴
人關係密切，已難期為公正之證言，而以其係會計人員亦未必清
楚Ａ女、Ｂ女之實際年齡，故無傳喚調查之必要；上訴人另聲請
傳喚之證人「阿志」，其真實姓名、年籍、地址均不詳，又未必
持用自己名義申請之行動電話，則屬無從調查；上訴人復聲請調
閱大老闆俱樂部上述臨檢時在場員工名冊，據以傳喚到庭證明該
店未容留未滿十八歲之少女從事脫衣陪酒之事，因本件事證已明
，亦無再為調查之必要等語甚詳。又公訴意旨另以：上訴人自九
十五年二月間某日起至九十六年二月間某日止，於上址，擔任上
開酒店之實際負責人，與共犯洪貴銓、綽號「阿志」之人共同基
於意圖營利，容留未滿十八歲之女子與他人為性交易之集合犯意
聯絡，媒介並進而容留未滿十八歲之Ａ女、Ｂ女在上址以每十分
鐘約一百四十元左右之代價，脫衣裸露至僅著丁字褲陪不特定酒
客喝酒，並讓不特定酒客任意撫摸胸部、大腿、肚子等部位，並
以手撫摸男客之性器官直至射精為止，而從事有對價之猥褻行為
，因認上訴人於該段期間所為，亦涉犯兒童及少年性交易防制條
例第二十三條第二項之罪嫌等語。經綜合調查證據之結果，認該
部分犯罪尚屬不能證明，以公訴意旨認該部分與上開論罪科刑部
分，為實質上一罪關係，而不另為無罪之諭知，亦在判決內加以
敘明。原判決所為論述，核與卷證資料相符，從形式上觀察，並
無足以影響判決結果之違背法令之情形。按：(一)認事採證、證據
之取捨及證據證明力之判斷，俱屬事實審法院之職權，苟無違背
證據法則，自不能指為違法。證人供述之證據前後縱有差異，事
實審法院依憑證人前後之供述證據，斟酌其他證據，本於經驗法
則及論理法則，取其認為真實之一部，作為判斷之證據，自屬合
法。
本件原審綜合上訴人不利於己之部分供述，證人Ａ女、Ｂ女、洪
ＯＯ、陳ＯＯ、曾ＯＯ之證詞，台北市政府警察局中山分局中二
所九十六年三月一日臨檢紀錄表、台北市政府警察局中山分局九
十八年五月十一日、同年七月一日函、現場照片等證據，據此認
定上訴人有本件之犯罪事實。對於上訴人之辯解，認不足採，已
分別在判決內詳述其認事採證、證據取捨及判斷之理由，核與證
據法則無違，為其職權之適法行使，自不能指為違法。本件原判
決理由已敘明Ａ女、Ｂ女於另案審理時已證稱：不會將在別家酒
店上班誤為在大老闆俱樂部上班，因為彼等未在其他酒店一起上
班云云，渠等既見過上訴人及洪貴銓，又係一起在該俱樂部上班
，自不可能誤認上班地點。又台北縣警察局少年隊警員曾ＯＯ證
稱：伊先行得知Ｂ女可能從事性交易，經詢問Ｂ女後，Ｂ女稱Ａ
女有一起上班，才找Ａ女來製作筆錄，Ｂ女以講出Ａ女之一些資
料，可判斷其真實身分，因係性交易案件，所以才用代號云云，
並無違常之處等情，並無不合。原判決理由內謂警員曾ＯＯ係台
北縣警察局少年隊警員等情，且Ａ女、Ｂ女亦係至台北縣政府警
察局少年隊製作警詢筆錄，有該警詢筆錄可稽，足認原判決理由
欄貳、二、(七)關於「台北市政府警察局少年隊」，顯係「台北縣
政府警察局少年隊」之誤寫，且不影響全般判決意旨，並經原審
於九十八年十一月二十日裁定更正在案，並無違誤。上訴意旨(一)
至(四)所指，就原判決究竟如何違背法令，並未依卷內訴訟資料為
具體之指摘，或徒憑己意，就屬原審採證認事職權之適法行使，
及原判決已說明事項，任意指摘為違法，自非適法之第三審上訴
理由。(二)原判決理由已載明Ａ女、Ｂ女之警詢筆錄內容，與其偵
、審筆錄所述之基本事實大致相同，乃逕採渠等之偵、審筆錄為
本件論罪之證據，於法並無不合，自無上訴意旨(五)所指之違法。
(三)Ａ女、Ｂ女於九十七年四月十五日檢察官偵訊時，雖未經隔離
訊問。然檢察官訊問證人時，是否行隔離訊問，依刑事訴訟法第
一百八十四條規定本有裁量權，尚無不當，且檢察官訊問彼等相
關案情，亦難謂誘導。至上訴人聲請勘驗九十七年十月三日之偵
訊錄影，原審雖未為勘驗，亦未說明不予勘驗之理由。然Ａ女、
Ｂ女已於第一審及原審另案具結作證明確，原審未為無益之調查
，亦無不合，雖漏未說明，稍有瑕疵，然於判決基礎既無影響，
自無上訴意旨(六)(七)所指之違誤。(四)原判決審酌Ａ女、Ｂ女證述，
參酌共犯洪ＯＯ及上訴人不利於己之部分供述，已有相當證據補
強之，並非僅憑Ａ女、Ｂ女之證述即為上訴人不利之認定，自無
不合。對Ａ女、Ｂ女證述不符之處，及未為上開無益之調查，亦
詳予說明其採證、判斷之理由，與經驗及論理法則無違，上訴意
旨(八)(九)就屬原審採證認事職權之適法行使，及原判決已說明事項
，任意指摘為違法，自非合法之第三審上訴理由。(五)原判決理由
欄二、(三)謂洪ＯＯ於該案偵查時供稱：上訴人係酒店股東云云（
見原判決第十頁倒數第八、九行）等情。雖該偵查卷洪ＯＯ並未
提及上訴人係酒店股東等語，且第一審於另案九十七年度訴字第
一七一四號勘驗該偵查錄音，洪ＯＯ亦無上訴人係酒店股東之陳
述，有勘驗筆錄可稽。然原判決依憑Ａ女、Ｂ女之證詞及洪ＯＯ
之證述，臨檢紀錄表亦載明經現場負責人即上訴人同意並全程陪
同檢視，上訴人並曾承認係該俱樂部之現場負責人云云，已足認
上訴人當時係大老闆俱樂部之負責人，原判決上開誤載，雖有瑕
疵，然於本案判決基礎不生影響，亦無上訴意旨(十)所指之違誤。
上訴意旨所指，或對於原判決究竟如何違背法令，並未依卷內訴
訟資料為具體之指摘，或徒憑己意，就屬原審採證認事職權之適
法行使，及原判決已說明事項，任意指摘為違法，核與法律規定
得為第三審上訴理由之違法情形，均不相適合，應認其上訴違背
法律上之程式，予以駁回。
據上論結，應依刑事訴訟法第三百九十五條前段，判決如主文。
中    華    民    國  一○○  年    四    月  二十一  日
                      最高法院刑事第十庭
                          審判長法官  黃  一  鑫  
                                法官  張  春  福  
                                法官  林  勤  純  
                                法官  陳  國  文  
                                法官  宋  明  中  
本件正本證明與原本無異
                                      書  記  官  
中    華    民    國  一○○  年    四    月  二十七  日
                                                     m